福建金門地方法院民事簡易判決
111年度城簡字第54號
原      告  陳韻曲  
訴訟代理人  王建利  
被      告  高祥騰  

上列當事人間請求損害賠償事件，本院於民國111年10月7日言詞
辯論終結，判決如下：
    主      文
被告應給付原告新臺幣59,374元，及自民國111年9月16日起至清
償日止，按週年利率5％計算之利息。
原告其餘之訴駁回。
訴訟費用由被告負擔10分之3，餘由原告負擔。
本判決得假執行；但被告如以新臺幣59,374元為原告預供擔保後
，得免為假執行。
原告其餘假執行之聲請駁回。
    事實及理由
一、被告經合法通知，未於言詞辯論期日到場，核無民事訴訟法
    第386 條所列各款情事，爰依原告之聲請，由其一造辯論而
    為判決。
二、原告主張：被告高祥騰於民國111年2月12日時駕駛車號000-
    0000自用小客車(下稱A車），行經金門縣金城鎮環島西路一
    段與賢城路口(下稱系爭路口)處，撞及原告所駕駛車號000-
    0000號自用小客車（下稱B車），致B車毀損。因B車受損嚴
    重無法行駛，於111年2月13日由滙豐汽車（國順興業有限公
    司，下稱國順公司）拖吊至該公司所屬修理廠進行維修，原
    告因而支出車輛拖吊費及受損修理費用，共新臺幣(下同)14
    5,250元；又原告原任計程車駕駛，每日營業淨收入1,800元
    ，B車因系爭交通事故受損嚴重無法行駛，於111年2月13日
    由國順公司進行維修，至111年3月9日始修復完畢，維修天
    數共計25天，因前述修復期間原告不能使用B車為計程車之
    業務，原告於前開期間受有不能營業之損失每日1,800元，
    合計45,000元（計算式：1,800x25=45,000)；另B車亦是原
    告每日接送2名子女上下學所必須使用之代步工具，因前述
    修復期間原告不能使用B車接送子女上下學，必須另行雇用
    計程車進行接送，而每日支出330元，合計8,250元之車資（
    計算式：2名子女分別就讀金門縣古城國小及金城國中，住
    家至學校單趟車資165元，每日來回車資330元(330x25=8250
    )。復B車維修期間，原告曾2次分別雇車前往維修廠確認車
    輛損毀情形及取得相關維修報價單，於修復完畢後，原告又
    雇車前往維修廠支付修車費用並取回車輛，因而支付住家3
    次往返維修廠之計程車資費用2,160元(計算式：住家至維修
    廠單趟車資360元，來回車資720元，720x3=2,160)。是原告
    於B車修復期間因額外支出交通費用，共計受到10,410元之
    損害（計算式：8,250+2,160=10,410)。爰依民法第184條第
    1項前段、第2項、第191條之2規定、民法第196條、第216條
    規定，請求擇一判決令被告賠償原告前開損害等語。並聲明
    ：㈠被告應給付原告20萬660元，自起訴狀送達翌日起至清償
    日止，按週年利率5％計算之利息；㈡願供擔保，請准宣告假
    執行。
三、被告則以：
　㈠原告請求損害賠償之範圍及金額部分：
　　B車出廠年月為106年8月，於事發時車齡為4年6個月，依照
    定率遞減法，B車維修之零件總價為96,450元，零件扣除折
    舊後之修復費用為9,621元，加計工資36,000元及烤漆費用1
    2,800元，原告得請求之修繕費用共為58,421元；原告主張
    工作損失，所提之證物為何人製作不明，且書寫僅有月份，
    該表單為何時之記載亦不明，無從以此認定原告具有營業損
    失。縱認該表單為原告每日營收之帳目，應以事發111年2月
    12日之前半年收入為計算營業損失之基礎，而原告僅提1、2
    月份表單，故計算每日營業損失應為1月收入加計2月至12日
    止之收入除以天數，平均每日營業收入約為1,342元（計算
    式：(44,084+13,647)/43≒1,342元），則原告25日之工作營
    業損失為33,565元；再原告主張之交通費用皆未有計程車單
    據為證，則原告是否真有搭乘計程車而受有費用損失，不無
    疑義。縱原告之子女果若有通勤之必要，其交通費用應以搭
    乘公車為計算，且原告主張之修車期間25日，期間經過228
    連假，且一週亦有六、日非上學日，原告皆納入每日交通費
    用，足見原告未有實際支出交通費用之損失。是原告就此部
    分損害至多僅能請求91,986元(修繕費用58,421元+工作損失
    33,565元)。
　㈡另原告行經方向路口設有雙閃燈號誌，並設置有行人穿越道
    ，原告行經該路口未依規定減速慢行，其對該車禍之發生亦
    有過失，應依民法第217條第1項規定減輕被告賠償責任。又
    初步分析表中兩造皆有肇事原因，未區分主次因，顯見兩造
    對此事故之肇因應平分過失責任，從而原告得請求之金額至
    多應為45,993元（計算式：91,986x50%=45,993)。
　㈢被告對系爭車禍事故亦有損失，就此損害賠償債權主張與原
    告請求之金額為抵銷：
　　A車係向三德小客車租賃中心租借•因系爭車禍事故，而將上
    開車輛委由明興汽車行維修，工時8天，共支出87,680元，
    其中工資為5,800元、烤漆為8,200元，其餘皆為更換新品共
    計73,680元，而上開車輛車齡已逾5年，計算折舊後零件修
    復費用為7,350元，共計維修費用為21,350元。又被告所駕
    駛之上開車輛向三德小客車租賃中心租借，租金費用為每日
    1,800元，被告已賠付8日之營業損失共14,400元。被告之維
    修費用及賠付三德小客車租賃中心之營業損失共計35,750元
    。依前開肇事責任比例分擔，則被告得向原告請求17,875元
    （計算式：35,750x50%=17,875元)。本件兩造皆因系爭車禍
    事故而分別受前開損害，互負損害賠償債務，且給付種類相
    同，並均至清償期，則被告主張以前開損害賠償金額與原告
    損害賠償金額抵銷。從而原告得請求之金額，至多為28,118
    元（計算式：45,993-17,875=28,118）等語。
　㈣並聲明：⒈原告之訴駁回；⒉如受不利判決，願供擔保，請准
    宣告免為假執行。
四、本院得心證之理由：
　㈠原告於111年2月22日22時15分許，駕駛B車於金門縣金城鎮環
    島西路1段，自金寧往金城方向行駛，於行經系爭路口時，
    適被告駕駛A車，沿賢城路往庵前方向行駛，A車先進入前開
    路口後，B車始進入前開路口，並由B車右前方撞擊A車之右
    方車身(下稱系爭車禍)，導致B車之右前方車頭毀損、A車之
    右方車身毀損等節，為原告所不爭執(見本院卷第264頁)。
    另有原告提出之金門縣警察局道路交通事故初步分析研判表
    暨道路交通事故現場圖及現場照片10張等件在卷可參(見本
    院卷第17頁至第25頁)，並經本院調閱金門縣警察局處理系
    爭車禍之卷宗資料核閱無誤，此有金門縣警察局金警交字第
    1110017754號函暨附件之系爭車禍卷宗檔案可供參照(見本
    院卷第119頁、卷末證物袋所附之光碟)，此部份事實足堪認
    定。
  ㈡本件原告同時主張民法第184條第1項前段、第2項、第191條
    之2規定(民法第196條、第216條為損害賠償範圍認定之依據
    ，非單獨之請求權基礎)，請求被告賠償其所受之損害，並
    主張應為選擇合併，本件即就上開請求權基礎中擇一對原告
    為有利之判決。
  ㈢「汽車、機車禍其他非依軌道行駛之動力車輛，在使用中加
    損害於他人者，駕駛人應賠償因此所生之損害。但於防止損
    害之發生，已盡相當之注意者，不在此限」，民法第191條
    之2定有明文。本條為推定過失責任，即汽車駕駛人因使用
    車輛導致他人之損害時，推定其存在過失，而若其駕駛人主
    張其不具過失時，則應就其不存在過失責任乙節負擔舉證責
    任。本件被告既陳稱兩造就系爭車禍平分過失責任等語(見
    本院卷第237頁)，而就其對於駕駛A車過程中，存在過失乙
    節也未做任何反對之陳述，亦未提出任何證據證明其就系爭
    車禍並無過失，本件自足認被告就系爭車禍之發生、導致原
    告受到損害等節存在過失，原告主張被告應依照前開規定負
    侵權行為損害賠償責任，自屬有據(兩造詳細過失比例則詳
    後述)。
  ㈣茲就原告請求之金額審認如下：
  ⒈不能工作損失45,000元主張，於26,375元之範圍內應予准許
    ：
　⑴原告主張B車為計程車營業使用，因修車花費25日，該段時間
    無法營業，使原告受有無法工作損失部分，業據原告提出國
    順公司所開立之證明書、B車受損及維修照片共52張以為佐
    證(見本院卷第29頁至第80頁、第97頁)。參酌B車外觀確實
    具備計程車之特徵，加上國順公司所開具之前開證明書也記
    載維修天數共25日等文字，以及被告對於原告以駕駛計程車
    為業、維修天數共25日等節也未為實體上爭執，此部分事實
    尚堪認定。
　⑵原告雖主張其每日薪資為1,800元，並提出現金收支簿影本以
    為佐證(見本院卷第81頁至第95頁)。然該收支簿之內容僅為
    原告自行填寫，此性質上為原告於審判外之陳述，尚難僅以
    此一收支簿影本之記載內容認定原告每日收入確為1,800元
    。加上其填載時間、依據均屬不明，原告對此也未進一步提
    出證據佐證該收支簿影本之內容，本件即無從認定該收支簿
    之記載與事實相符，故本件不得徒憑該收支簿影本之記載，
    採信原告之說法，原告每日薪資無從以1,800元計算。
　⑶而被告自陳本件事發當時，原告每日平均收入應以其提出之
    金馬地區計程車每日平均營收調查即每日1,055元為計算基
    礎(見本院卷第311頁至第313頁)，考量此一數額已高於現今
    基本工資每日平均數額{基本薪資推算之每日基本薪資約為8
    42元(計算式：25,250/30≒842元，四捨五入至整數位)}，且
    為計程車行業之資料，應較符合原告之收入狀況，本案應以
    每日1,055元為基礎，認定原告於B車維修期間所受之不能工
    作損失。
　⑷從而，原告此部分主張於26,375元(計算式：1,055x25)之範
    圍內為有理由，應予准許。超過之部分則屬無據。
　⒉交通費部分之請求應予駁回：　
　⑴原告主張其於前開修車期間，需要接送子女上下學、往返車
    廠，支出共10,410元之交通費等語，並提出計程車專用收據
    4張以為佐證(見本院卷第143頁至第145頁)。然原告並未提
    出其平常確實係透過B車接送子女上下學之證據，也無具體
    證據證明原告確有不能搭乘大眾交通工具代步或以家中其他
    交通工具代步之情事，已難認原告所主張之計程車費用支出
    具備必要性。
　⑵再者，觀前開計程車專用收據，於111年2月13日至同年3月9
    日分別有330元之車資、同年2月13日及同年月15日各有720
    元之車資、同年3月9日有360元之車資，而原告主張其中111
    年2月13日至同年3月9日之330元車資為接送子女就學之交通
    費用；同年2月13日及同年月15日之720元之車資、同年3月9
    日之360元之車資為往返車廠之交通費用(見本院卷第131頁)
    。
　⑶惟查，前開25日期間橫跨星期六日例假日、228連假，前開33
    0元單據部分卻均開立每日330元之車資，此顯與常情不符，
    更與原告所稱接送子女就學等語自有矛盾，難認前開收據內
    容為如實開立。
　⑷原告雖另改稱子女假日在金城有另做課外活動、開車不單純
    只是接送，出入都要交通費，交通費都包含其他出入費用等
    語(見本院卷第266頁至第267頁)，但此足見原告就前開收據
    內交通費用之性質，先稱係子女就學所需、後稱係包括子女
    課外活動、家中交通所需，其前後主張內容不一，自有矛盾
    ，難認其所為主張內容係為可信。
　⑸況若前開330元已包含原告家中出入費用，則此一費用所對應
    之交通內容應具備概括性質，即原告家中的出入費用均應算
    入該330元之交通費用中，是原告於111年2月13日及同年月1
    5日、同年3月9日往返車廠，其性質上也被該家中出入費用
    之概念所含括，前開單據卻另外列計此3日往返車廠之交通
    費用，此亦與原告之主張自有矛盾，更難認前開單據之內容
    與事實相符。
　⑹從而，原告未舉證證明其有支出此部分交通費用之必要性，
    其前後主張又翻異其詞、自有矛盾，另原告初始之主張內容
    、更改後之主張內容也均與其所提出之交通費用單據內容有
    所衝突，該交通費用單據自無從憑採，本件即難認原告已舉
    證證明其實際支出之交通費用數額，原告此部分主張即無從
    憑採。
　⒊修車、拖吊費用145,250元主張，於58,445元之範圍內應予准
    許：
  ⑴此部分費用，原告提出之修車、拖吊費用單據固記載修車費
    用為145,250元，此有B車修車估價單、發票在卷可參(見本
    院卷第27頁、第27頁前之發票)，對照前開估價單上之維修
    項目及本件車損及修車照片(見本院卷第29頁至第77頁)，修
    車之部位核與B車所受損害部位大致相符，足見上開修復項
    目所須之費用應屬修復之必要費用，上開估價單所載總價款
    為145,250元，但零件修理材料，係以新品換舊品，應予折
    舊。而原告所提估價單中，工資費用為36,000元、烤漆費用
    為12,800元，此部份價額無須計算折舊，而96,450元之零件
    費用則為以新品換舊品，應計算折舊。
  ⑵B車為106年8月出廠，此有行車執照影本1紙在卷可稽（見本
    院卷第139頁），迄系爭車禍發生之111年2月12日已經過約4
    年6月。而汽車運輸業依下列規定，分類營運…四、計程車客
    運業…，汽車運輸業管理規則第2條第1項4款定有明文，B車
    為計程車已如前述，參酌前開規則，計程車應為運輸業用客
    車之一種，依行政院所頒固定資產耐用年數表及固定資產折
    舊率表，【運輸業用客車】之耐用年數為4年，超過耐用年
    限者，其價值以10分之1計算。B車已超過前開耐用年數，故
    其零件費用之價值應以10分之1計算。故本件依照原告所舉
    之證據，應認原告因修車所支出必要零件費用為9,645元(計
    算式：96,450/10)。
  ⑶從而，本件原告修車費用之請求於58,445元之範圍內為有理
    由(計算式：9,645元+36,000元+12,800元)，超過之部分則
    屬無據，應予駁回。
　⒋是原告主張之損害賠償數額於84,820元(計算式：26,375+58,
    445)之範圍內為有理由，應予准許。
  ㈤「損失之發生或擴大，被害人與有過失者，法院得減輕賠償
    或免除之」，民法第217 條第1 項定有明文。系爭車禍中，
    被告被推定存有過失已如前述。而雖系爭車禍推定被告有過
    失業如前述，然查：
　⒈「行車速度，依速限標誌或標線之規定，無速限標誌或標線
    者，應依減速慢行之標誌、標線或號誌指示行駛」、「汽車
    行駛至交岔路口，其行進、轉彎，應遵守燈光號誌或交通指
    揮人員之指揮」，道路交通安全規則第93條第1項第3款、第
    102條第1項第1款分別定有明文。再『「停」標字，用以指示
    車輛至此必須停車再開』；『閃光黃燈表示「警告」，車輛應
    減速接近，注意安全，小心通過』、『閃光紅燈表示「停車再
    開」，車輛應減速接近，先停止於交岔路口前，讓幹線道車
    優先通行後認為安全時，方得續行』，道路交通標誌標線號
    誌設置規則第177條第1項、第211條分別定有明文。
　⒉查被告於駕駛A車時推定有過失已如前述，且A車行經系爭路
    口時，其行向道路上畫有「停」字，並設有閃紅燈之號誌，
    此有警製道路交通事故現場圖在卷可參(見本院卷第19頁)。
    依照前開規定被告行經系爭路口時，應先停車觀察現場狀況
    是否安全再通過系爭路口，但被告未舉證證明其有履行此一
    行為。且系爭車禍發生時，現場天候晴、夜間有照明、路面
    鋪裝柏油、乾燥、無缺陷、無障礙物及視距良好，並無不能
    注意之情事，被告也應能輕易透過肉眼觀察得知B車駛來，
    被告對於系爭車禍之發生，自存在未依規定停車觀察現場狀
    況是否安全再通過系爭路口。並考量設置閃光黃燈者應係主
    線道、設置閃光紅燈應係支線道(道路交通標誌標線號誌設
    置規則第224條第3款中段定有明文)，被告駕駛於支線道上
    ，亦未禮讓主線道之B車先行。是被告對於系爭車禍之發生
    應存在主要過失責任。
　⒊然參照前開警製道路交通事故現場圖，B車行經系爭路口時，
    其行向設有閃黃燈之號誌，依前開說明，原告也應注意減速
    接近，小心通過。然系爭車禍中，係在A車往庵前方向行駛(
    大約為向東行駛)而通過系爭路口時，由B車撞上A車右方車
    身業如前述，是兩車之碰撞點應係在賢城路往庵前側之右方
    車道(即賢城路靠南方之車道)，而參酌A車、B車於系爭車禍
    後停放之位置均停放於賢城路北側，且幾乎均已超出賢城路
    之車道範圍，而A車車頭朝向南方、車尾朝向北方，此均有
    前開道路交通事故現場圖、現場照片10張可供參照(見本院
    卷第19頁至第25頁)。由上開事證可知B車在通過系爭路口靠
    近南側位置撞上A車車身後仍未停止，直到系爭路口北側位
    置方停下，A車則因B車之撞擊力連帶往北方偏移，其車身更
    因而旋轉至南北向。此足見B車撞上A車後，其撞擊力足以導
    致B車經過A車車身之緩衝後，非但無法停止，更帶同B車向
    北推行，並使B車產生大幅旋轉，顯見B車在通過系爭路口時
    ，其車速甚快，難以讓原告停止與反應，B車顯未進行適當
    之減速。是原告在通過系爭路口時，未注意減速接近，小心
    通過，而就系爭車禍之發生同有過失。此外，參酌原告自陳
    其以駕駛計程車為業，則駕駛行為乃原告之專業，原告對於
    路況之認識、號誌之辨別能力均應高於常人，原告卻未注意
    減速，其違反注意義務之程度應酌予提高。
　⒋經考量兩造違反義務之態樣、過失之輕重，應認就系爭車禍
    之發生，被告存在70％之過失責任；原告存在30％之過失責任
    。準此，本件經依上述過失責任酌減後，原告得向被告依照
    民法第191條之2規定，請求被告給付59,374元(計算式：84,
    820x0.7)。原告於此範圍內之請求為有理由，應予准許。超
    過之主張則屬無據，應予駁回。
　㈥二人互負債務，而其給付種類相同，並均屆清償期者，各得
    以其債務，與他方之債務，互為抵銷。但依債之性質不能抵
    銷或依當事人之特約不得抵銷者，不在此限，民法第334條
    第1項定有明文。惟一來被告始終未特定其用以主張抵銷債
    權之請求權基礎即法律依據為何，本件已難審酌其所指債權
    是否存在且屆清償期。縱考量被告所提出之原因事實，認定
    其所主張對原告之債權為因系爭車禍所產生之侵權行為損害
    賠償，但A車既為向三德小客車租賃中心承租，即非被告所
    有，且前開營業損失也為三德小客車租賃中心所承受，是本
    件就算A車因系爭車禍受損而產生如何之損害，其損害賠償
    之債權也應係三德小客車租賃中心所有，被告並非債權人，
    自不得對原告主張如何之損害賠償。再者，縱認被告確有向
    三德小客車租賃中心賠付前開修車、營業損失費用，而有支
    付金錢、財產減損之情事，但此一賠付行為也係因被告與三
    德小客車租賃中心間之賠付契約而發生，非原告之如何行為
    所導致，被告也無從以因賠付契約所產生的支出金錢損失，
    直接向原告為如何之請求。此外，被告也未說明並證明其向
    三德小客車租賃中心所為賠付行為存在如何之法定債權移轉
    效力，也並未舉證證明其與三德小客車租賃中心間存在如何
    之債權移轉行為，本件無從認定三德小客車租賃中心之損害
    賠償債權已經移轉給被告，被告仍非損害賠償債權之債權人
    ，對於原告並無債權存在，自無從對原告為如何之抵銷抗辯
    。被告此部分抗辯自屬無據。
　㈦又本件被告經原告請求給付上開金額而未為給付，原告自得
    依法請求加付法定遲延利息。本件起訴狀繕本於111年9月5
    日寄存於被告住所，此有送達證書在卷可參(見本院卷第123
    頁) ，於同年9月15日生送達效力，原告請求被告自111年9
    月16日起至清償日止依週年利率5％計算之利息，即屬合法。
五、綜上所述，原告本於民法第191條之2規定，請求被告給付59
    ,374元及自111年9月16日起至清償日止依週年利率5％計算之
    利息為有理由，應予准許。逾該部分之請求為無理由，應予
    駁回。原告超過前開部分之請求，係因該等部分損害金額無
    法證明或不得請求而於法無據，是此部分請求縱依民法第18
    4條第1項前段、第2項等請求權基礎為請求亦屬無據，是就
    原告依照民法第184條第1項前段、第2項為超過前開請求之
    部分，應一併駁回之。至於原告所主張之民法第196條、第2
    16條為損害賠償範圍認定之依據，但並非損害賠償請求權基
    礎，應無對此準駁之問題，併此附明。
六、本件原告勝訴部分係就民事訴訟法第427條第1項訴訟適用簡
    易程序所為被告敗訴之判決，爰依同法第389條第1項第3款
    之規定，職權宣告假執行，並依同法第392條第2項，依職權
    為被告預供擔保，得免為假執行之宣告。原告敗訴部分之假
    執行聲請失所附麗，應駁回之。
七、本件事證已臻明確，兩造其餘之攻擊防禦方法及所提出之證
    據，經核與判決之結果不生影響，爰不逐一論述，併此敘明
    。
八、訴訟費用負擔之依據：民事訴訟法第79條。
中    華    民    國    111   年   10     月    21    日
                  福建金門地方法院金城簡易庭
                              法  官  蔡旻穎
以上正本係照原本作成。
如對本判決上訴，須於判決送達後20日內向本院提出上訴狀（須
附繕本）。如委任律師提起上訴者，應一併繳納上訴審裁判費。
中　　華　　民　　國　　111 　年　　10　　月　　21　　日
                              書記官  周麗珍